【裁判字號】    92,聲判,129
【裁判日期】    920930
【裁判案由】    聲請交付審判
【裁判全文】
臺灣臺北地方法院刑事裁定                        九十二年度聲判字第一二九號
    聲  請  人  華興資訊股份有限公司
    即  告訴人
    代  表  人  陳恩立
    代  理  人  謝文倩律師
                陳美玲律師
    被      告  戊○○
                庚○○
                甲○○
                乙○○
                翁學貞
                辛○○
                己○○
                丁○○
右列聲請人即告訴人因告訴被告等詐欺等案件，不服臺灣高等法院檢察署檢察長中華
民國九十二年六月六日九十二年度上聲議字第二一五二號駁回聲請再議之處分（原不
起訴處分案號：臺灣臺北地方法院檢察署八十九年度偵字第一八０八四號、九十一年
度偵字第八０五號、九十二年度偵字第八九三四號、九十二年度偵字第八九三五號）
，聲請交付審判，本院裁定如左：
    主      文
聲請駁回。
    理      由
一、聲請人即告訴人華興資訊股份有限公司聲請交付審判意旨略以：臺灣高等法院檢
    察署九十二年度上聲議字第二一五二號再議處分書內容重複援用原不起訴處分書
    內容，未就告訴人聲請再議事項審查，顯有未盡審查義務之違誤。原不起訴處分
    書認事用法違背法令、證據及論理法則，並有諸多未盡調查之處。告訴人於九十
    二年四月三十日所提呈之再議聲請狀，聲請高等法院檢察署詳予審查，並經原檢
    察官於五月十三日移送高等法院檢察署。惟按本件被告眾多，相關事證資料亦多
    繁複，原檢察官歷經三年尚未能確實釐清，受理再議檢察官竟於短短不足一個月
    時間及作成再議決定，就告訴人再議聲請所聲明不服之理由及應行調查之事證皆
    略而未論，完全援用原不起訴處分書之內容，顯見再議決定草率，且有未盡審查
    義務之違誤。且本件再議處分認被告等人不構成詐欺之判斷無非僅以告訴人未實
    際出貨，而告訴人所指財產上之損失，僅為應收帳款新臺幣（下同）七千餘萬元
    未能入帳，遍查全卷，並未見告訴人提出任何實際支出貨款或為財產給付之明據
    ，然以：
(一)被告等施以詐術令告訴人誤信而為財物交付 (給付貨款)之事實，業經被告庚○○自承不諱：被告等製造虛偽不實假交易，由告訴人與唐虹、光福等公司進行買
    賣，並利用該不實虛偽假交易詐騙告訴人公司，使告訴人陷於錯誤而交付貨款與
    唐虹、光福等公司，由唐虹及光福公司不法取得貨款之事實，業經被告庚○○於
    偵查中證稱：「我是張的業務秘書，發票、相關帳證、支票、匯款等幾乎都是我
    經手。我知道這些買賣文件內容虛假」在卷，按前揭詐欺罪規定，被告等實已該
    當詐欺罪。至於告訴人是否交付財物 (給付貨款)，僅為詐欺罪既未遂之判斷，
    就被告等詐欺行為之認定並無影響，告訴人如未交付財物 (給付貨款)，仍無礙
    於被告等詐欺未遂罪之成立。
(二)告訴人業於偵查中提出付款 (交付財物)之證明，被告行為業已構成詐欺既遂：
    依一般交易習慣及常識，統一發票即為買方支付貨款之證明，告訴人業於告訴偵
    查中提出告訴人進貨及銷售表、被告等製作假交易之流程圖及告訴人給付貨款之
    發票 (參八十九年偵字第一八０八四號卷告訴人所提告證二十、二十一、二十四
    、二十五、二十六、二十七、二十九、三十、三十二及本卷證一、證二及證三)
    ，實足以證明告訴人確實依發票給付貨款，因此受有財產上損失，如告訴人未付
    款，則被告庚○○如何指示建聯、聯大、大騫等公司將告訴人之貨款轉匯至唐虹
    及光福？且由唐虹及光福之銀行帳戶明細（參九十一年度偵字第八０五號卷告訴
    人所提證物二十七及本卷證四）即可詳知聯大、大騫等公司匯款與唐虹、光福之
    紀錄，在在證明告訴人給付貨款之事實，再議處分及原檢察官主張告訴人未提出
    內部會計憑證，無法證明告訴人付款事實，亦無法證明被告之詐欺行為等語，顯
    然認事用法違誤。
(三)被告張漢興亦自承告訴人以現金給付貨款事實，就給付貨款部分，告訴人毋庸再
    為舉證：告訴人給付貨款之事實亦經被告張漢興於偵查中自承：「所謂三角買賣
    ，例如唐虹公司有一批貨出給華興公司，華興公司就以現金將貨款支付給唐虹公
    司，惟貨品實際上並未交付給華興公司而是留在唐虹公司，同時我再指示庚○○
    以華興名義將該批貨銷售給祥林等公司，... 該二千六百多萬係光福公司與華興
    公司間進行三角買賣，將該二千六百萬套出來後，由光福公司借與冠億公司」（
    詳附件三再議處分書第三頁倒數第一行起至第四頁第三行）在卷。依刑事訴訟法
    第一五八條「事實於法院已顯著，或為其職務上所已知者，毋庸舉證」規定，告
    訴人為貨款給付之事證已經被告自白坦承屬實，告訴人無須就給付貨款知已顯知
    事實負舉證責任，告訴人實無須再提出告訴人公司內部會計傳票憑證證明，再議
    處分及原檢察官所持之理由（告訴人未提出直接付款之會計憑證，難令被告等負
    詐欺罪責），顯然違背法令及證據法則。
(四)由證一告訴人進貨及銷售表顯示，被告戊○○等人利用光福公司假出售貨物與告
    訴人方式，取得告訴人給付貸款高達二千六百餘萬元，即為其因詐欺所獲不法利
    益：
    (1)被告戊○○坦承以光福與告訴人三角假交易方式取得二千六百萬元，此即為其
      等詐欺所獲之不法利益，被告戊○○等人且經由唐虹與告訴人三角假交易方式
      獲取告訴人所幾付之款項，此亦為被告等所獲得之不法利益，於偵查中告訴人
      已提出各項交易之付款發票、交易圖示、被告庚○○指示建聯、聯大、大騫等
      手套公司轉帳之傳真及光福、唐虹公司之銀行帳戶明細，實已清楚證明被告戊○○等人之獲利，駁回聲請再議處分及原不起訴處分竟仍謂被告戊○○之獲利
      未見告訴人指明，顯然與事證不符，且違反論理法則。
    (2)至被告戊○○謂進行三角買賣時，唐虹公司會將貨物折價出售，因此造成虧損
      ，另外其尚需須負擔百分之五營業稅費用，光福公司自華興公司套出二千六百
      萬元之資金係由光福公司借與冠億公司，其並無將資金套出填補個人虧損及支
      付偽做買賣之稅款等語，為其等未獲利之抗辯，皆非事實：
      據被告戊○○於偵查中坦承三角交易買賣之貨品並未交付告訴人，而係留在
        唐虹公司，唐虹公司會視情況處理，一般唐虹公司會折價出售（詳再議處分
        書第四頁倒數第四行）等語得知，被告戊○○等人除從三角買賣假交易中騙
        取告訴人貨款現金外，尚可再將貨物轉手賣出再賺取利潤，被告戊○○等人
        從中獲取不法利益不計其數；另其所稱負擔百分之五營業稅部分，業從其將
        貨物轉賣後辦理退稅取回，根本沒有其等所稱之虧損。
      復按被告戊○○等人並非告訴人之董事或總經理，如被告戊○○等人未從三
        角買賣假交易中獲取任何利益，或無任何利基，其等實毫無理由甘冒詐欺、
        背信甚或偽造文書風險而製造假交易資料，況且告訴人亦未指示或授意其等
        必須製造假交易衝刺業績，被告戊○○等人所為，在在違反常理，駁回聲請
        再議處分及原不起訴處分竟信而採之，未詳予調查，顯然有違論理法則。
      另告訴人並未決定投資冠億公司，亦從未決議或同意以與光福交易之模式將
        資金匯出並以光福公司名義借與冠億公司，如告訴人欲投資冠億公司，勢必
        經過公司董事會決議通過，並正式撥款投資，絕無可能藉由假交易方式，將
        資金交給光福公司，而由光福公司以其自己名義投資冠億公司，對告訴人毫
        無利益，足見被告等上開所辯，實屬無稽。復從被告戊○○陳述光福公司二
        千六百萬元係從告訴人處套出（既為套出資金，即非真正交易），更足證明
        告訴人公司並無投資冠億公司之意思，而係被告等利用假交易詐騙告訴人所
        得之不法利益。至被告等將資金轉至冠億公司，不過將不法利益假借投資及
        借貸將之合理化之手段，並不因此免除渠等詐欺犯罪之成立。
(五)被告乙○○、丙○○及辛○○配合被告戊○○、庚○○及甲○○，於香港收受貨
    物再轉寄回臺灣，以完成假交易行為，實為詐欺及背信之共犯：被告乙○○為華
    登公司負責人，華登公司為唐虹公司轉投資，華登向告訴人進貨又未給付貨款與
    告訴人，顯然被告乙○○係受唐虹公司之指示參與進行三角買賣交易，共同詐欺
    告訴人。被告丙○○、辛○○雖均辨稱係受唐虹指示於香港成立冠華公司，協助
    辦理收貨及轉發送，但其二人皆為心智成熟且具社會經驗之人，豈有可能盡受他
    人指示行事而不知原委之理？且冠華公司向告訴人進貨又未給付貨款與告訴人，
    顯然其等明知且願受唐虹公司指示參與進行三角買賣交易共同詐欺告訴人，就此
    明顯事實未見駁回聲請再議處分及原不起訴處分為任何調查及論述，顯然有未盡
    調查及偵辦之處。
(六)被告己○○、丁○○配合被告戊○○等人將詐騙告訴人所得贓款，以投資冠億公
    司名義匯入冠億公司，企圖將取得之不法利益合理化，顯與被告等共謀而為本件
    共犯：
    (1)被告己○○、丁○○雖均辯稱：被告戊○○告知希望由告訴人取得代工後，再
      轉由冠億公司承作，告訴人就由黃永輝個人名義入股冠億公司，並提出合作冠
      億科技股份有限公司備忘錄為證等語。
    (2)惟被告己○○、丁○○既為冠億公司之負責人及執行者，對一般社會交易常識
      及習慣當知之甚稔，如告訴人欲與之簽約，必定係由公司之董事長或總經理為
      代表，黃永輝只是告訴人之一般職員，告訴人決無可能以其個人名義代表公司
      投資，且告訴人總經理徐炎明尚於八十八年一月十四日代表告訴人與碩彥公司
      簽約，顯見告訴人絕不可能任由一般職員代表公司為重要投資決策或代表公司
      為投資股東；況合作冠億科技股份有限公司備忘錄並無告訴人之簽署，足徵告
      訴人從未與冠億公司達成任何合作之協議或計畫，該合作備忘錄顯為臨訟所捏
      造。
    (3)被告己○○、丁○○明知被告庚○○所匯款項來源係詐欺所得贓款，卻仍予收
      受，顯係與被告戊○○等人共謀，被告己○○、丁○○上開所辯明顯違反一般
      社會交易常識及習慣，亦與事實不符，實不足採，駁回聲請再議處分及原不起
      訴處分對此未盡調查，顯然認事用法違反論理法則之違誤。
    聲請人認被告等人詐欺、背信犯行明確，因此於法定期間內聲請交付審判等語。
二、按告訴人不服上級法院檢察署檢察長或檢察總長認再議為無理由而駁回之處分者
    ，得於接受處分書後十日內委任律師提出理由狀，向該管第一審法院聲請交付審
    判。法院認為交付審判之聲請不合法或無理由者，應駁回之。法院為前項裁定前
    ，得為必要之調查，刑事訴訟法第二百五十八條之一、第二百五十八條之三第二
    項前段、第三項分別定有明文。依上開刑事訴訟法之立法意旨，既係對於檢察官
    不起訴或緩起訴裁量權制衡之一種外部監督機制，故法院證據調查之範圍，應僅
    限於偵查中曾顯現之證據，不得再就告訴人新提出之證據再為調查，亦不可蒐集
    偵查卷外之證據。
三、經查：
(一)聲請人原告訴意旨略以：被告戊○○前為告訴人之行銷部經理，被告庚○○為該
    部門之行政助理，被告甲○○則為被告戊○○之妻，渠等利用被告戊○○、庚○○職務之便，夥同被告乙○○、丙○○、辛○○、己○○及丁○○等五人，共同
    基於背信、詐欺之犯意聯絡，以假造出口交易之方式，掏空告訴人資產達六千七
    百餘萬元。由被告戊○○於告訴人帳面上以告訴人之名義，向被告戊○○及甲○○實際任負責人之光福公司、唐虹公司及其他渠等在臺之手套公司（如建聯、聯
    大、科輝、大騫等公司）高價購買電子零件，再以告訴人之名義外銷至香港華興
    國際股份有限公司（為告訴人轉投資之公司，下稱華興國際公司）後，復利用華
    興國際公司之名義出售或轉運至香港華登、冠華或大陸貝爾康特、特必佳、深圳
    聚東等公司。然實際上交易之貨物均不經告訴人，而是由渠等透過唐虹或光福公
    司以內容、品質不明產品充數，直接交付運送，並以告訴人之名義報關出口運送
    至香港，於香港方面則由被告乙○○、己○○、丁○○等三人以華登、冠華公司
    名義接應代為受貨，至於大陸貝爾康特、特必佳等公司，僅係假交易之一環中之
    名義買受人，並非實際買受人，致告訴人損失應收貨款七千多萬元，因認被告涉
    犯偽造文書、竊盜、詐欺罪嫌等語。
(二)臺灣臺北地方法院檢察署檢察官不起訴處分意旨略以：
    (1)詐欺部分：
      按詐欺之法定構成要件，需以詐術使人陷於錯誤，而為財產上之給付，始克成
      罪，業如前述。經查，告訴人並未實際出貨，而告訴人所指財產上之損失，僅
      為應收貨款七千餘萬元未能入帳，遍查全卷，並未見聲請人提出任何實際支出
      貨款或為財產上給付之明據（八十九年六月二十六日原告訴狀所附證物十一，
      僅有訛詐金額統計表，但未有實際支付之會計憑證，其餘原告訴狀補充理由狀
      所稱華興公司給付貨款或華興公司副總經理即證人鍾華於法務部調查局證述之
      被告張漢興以現金給付貨款，雖有提出若干運送單、統一發票、出口報單等影
      本，然均未見提出前開交易係由華興公司直接付款之會計憑證或張漢興支付貨
      款之現金，源自於華興公司既有資產之證據）。是以，能否以前揭虛偽買賣，
      在形式上或名義上，有若干未能實現之應收帳款，遂當作聲請人財產上之給付
      或財產上之損失，就法定構成要件而論，顯有疑問，自難令被告等負詐欺罪責
      。
    (2)背信部分：
      被告戊○○辯稱係聲請人華興公司董事長張鍾潛指示總經理徐炎明希望能將公
      司之年營業額由五千萬元提高到三億元，徐炎明要求伊盡量衝刺業績達到公司
      目標。雖徐炎明於原署本案調查時否認知情，然參以同案被告庚○○供述：「
      當初戊○○告訴伊華興公司要投資冠億公司。若以華興公司名義進行要經過冗
      長程序，因此透過光福公司名義投資比較方便，且總經理徐炎明也同意。」及
      證人黃永輝（即代表華興公司以個人名義投資冠億公司）證述：「華興公司想
      投資冠億公司所生產之散熱片，但是如以華興公司名義投資，需經過冗長之法
      律程序，因此決定先以個人名義挹注資金予冠億公司解決其財務困境。戊○○
      確有居間牽線華興公司與冠億公司共同生產銷售散熱片，冠億公司丁○○也數
      次來到華興公司與徐炎明等人洽談業務」。另證人廖毅文（光福通信有限公司
      負責人）證稱：「三角買賣過程中華興公司雖然先行墊付資金，但是獲得業績
      及利潤，而光福公司在此買賣中也獲得一定的利潤，由於我與華興公司總經理
      徐炎明、戊○○等人在一起吃飯，碰面數次，徐炎明也瞭解華興公司與光福公
      司業務往來情形，所以我認為前述三角買賣之運作方式，徐炎銘也知情，所以
      我認為華興公司也同意」。互核證人及同案被告之供述，非無可能在華興公司
      總經理徐炎明知悉或授權下為之，故能否執此認為被告已然有背信之行為，自
      不能僅以前揭虛偽交易之表象而為判斷。此外，復查無其他積極證據足認被告
      等有背信之犯行，自亦難令其等負背信罪責。
    (3)業務侵占部分：
      告訴人未提出業務侵占何物之明據，是自難僅憑片面指訴而遽認被告等涉有業
      務侵占犯行。
    綜上所述，被告等人所辯應堪採信，依刑事訴訟法第二百五十二條第十款為不起
    訴處分。
(三)臺灣高等法院檢察署檢察長駁回再議聲請意旨略以：除認聲請人上開指訴業經原
    檢察官調查明確外，原檢察官所為之不起訴處分，經核並無不當，再議意旨猶執
    前詞，予以指摘，難認有理由，乃以其再議無理由予以駁回之。
(四)本院調閱臺灣高等法院檢察署九十二年度上聲議字第二一五二號卷宗及臺灣臺北
    地方法院檢察署八十九年度偵字第一八０八四號、九十一年度偵字第八０五號、
    九十二年度偵字第八九三四號、九十二年度偵字第八九三五號偵查卷宗，經核聲
    請人聲請交付審判所指之應予調查事項，除於偵查中已經檢察官調查外，並經檢
    察官於不起訴處分書及檢察長於駁回再議聲請處分書內分別詳述所憑證據及其認
    定之理由，查無違背經驗法則及論理法則之情事。依照上開說明，自無再予調查
    之必要。綜上所述，聲請人對於駁回再議之處分指摘求予審判，非有理由，應予
    駁回。
據上論斷，應依刑事訴訟法第二百五十八條之三第二項前段裁定如主文。
中      華      民      國    九十二    年      九       月     三十    日
                                    臺灣臺北地方法院刑事第十一庭
                                        審判長法  官  劉方慈
                                              法  官  林庚棟
                                              法  官  朱夢蘋
右正本證明與原本無異。
本裁定不得抗告。
                                              書記官  周小玲
中      華      民      國    九十二    年      十      月      一      日


司法院資訊處製作；財團法人民間司法改革基金會備份。
